臺灣臺北地方法院刑事判決　　　　　　　 96年度易字第279號
　　公　訴　人　臺灣臺北地方法院檢察署檢察官
　　被　　　告　乙○○
　　　　　　　　　　　　另案.
上列被告因詐欺案件，經檢察官提起公訴（九十五年度偵字第三
六三九號），本院判決如下：
    主  文
乙○○無罪。
    理  由
一、公訴意旨略以：被告乙○○與甲○○（另由臺灣高等法院以
    九十六年度上訴字第三四０號判決處有期徒刑二年六月確定
    ）係男女朋友關係，詎乙○○因缺錢花用，竟與甲○○共同
    基於意圖為自己不法所有之概括犯意聯絡，指示甲○○自民
    國九十四年七月三十日起至同年八月六日止連續為下列犯罪
    行為，甲○○詐得款項後，即交給乙○○或供己花用：
  (一)甲○○在電腦網路上搜尋得知丁○○於雅虎奇摩拍賣網頁留
    言欲購買行動電話，乃於九十四年七月三十日上午十時許，
    以葉信延（另分他案偵辦）所申辦之行動電話000000
    0000門號與丁○○聯絡，自稱為林欣穎，並表示其朋友
    有丁○○需要之行動電話三支，可低價出售，並要求丁○○
    儘快匯款，丁○○不疑有詐，旋於同日上午十二時許及同年
    八月一日上午八時五十二分，依甲○○指示分別以自動櫃員
    機轉帳方式，匯款新臺幣（下同）一萬三千元、六千元至葉
    信延所有之萬泰商業銀行（下稱萬泰銀行）帳號00000
    00000000號帳戶內，然事後丁○○並未收到該三支
    行動電話，始知受騙。
  (二)甲○○復以上揭方式得知庚○○欲購買行動電話，乃以同一
    手法於同年八月六日上午十二時許與庚○○聯絡，要求庚○○儘快匯款一萬五千元，庚○○不疑有他，旋於同日下午六
    時三十六分，依甲○○指示將款項以自動櫃員機轉帳方式匯
    入葉信延所有之和美郵局帳號0000000000000
    0號帳戶帳號內，然事後庚○○並未收到該行動電話，始知
    受騙。
  (三)甲○○又以同上方式得知丙○○欲購買行動電話，乃以同上
    手法於年八月六日下午三時許與丙○○聯絡，要求丙○○儘
    快匯款七千五百元，丙○○信以為真，旋於同日下午四時三
    十分，請友人依甲○○指示將款項以自動櫃員機轉帳方式匯
    入前開葉信延所有之和美郵局帳戶內，然事後丙○○並未收
    到該行動電話，始知受騙。
  (四)甲○○再以上揭方式得知戊○○拍欲購買行動電話，乃以相
    同手法於同年八月六日下午三時許與戊○○聯絡，要求戊○○儘快匯款六千一百元，戊○○不疑有他，旋於同年月八日
    下午三時四十三分，依甲○○指示將款項以自動櫃員機轉帳
    方式匯入前開葉信延所有之和美郵局帳戶內，然事後戊○○
    並未收到該行動電話，始知受騙。
  (五)甲○○另於同年八月四日晚間十一時前某日時，以電腦連線
    至雅虎奇摩拍賣網站上，並以ＳＨＥＥ０二一四帳號在上開
    網站上刊登起標價五千元、直購價七千元拍賣其所有三星牌
    Ｅ八０八型號行動電話之訊息，嗣己○○在網頁上留言表示
    願以五千元承買，甲○○遂於同年月六日下午二時五十分，
    以0000000000號行動電話與己○○聯絡，誆稱其
    為林小姐，並表明願意出售該行動電話，致己○○信以為真
    ，而依柳佳指示於同年月六日下午三時八分以自動櫃員機轉
    方式，將款項匯入葉信延所有和美郵局帳戶內，然己○○並
    未收到前揭行動電話，方知受騙等語，因認被告乙○○涉犯
    刑法第三百三十九條第一項之詐欺罪嫌。
二、按犯罪事實應依證據認定之，無證據不得認定其犯罪事實；
    又不能證明被告犯罪者，應諭知被告無罪之判決，刑事訴訟
    法第一百五十四條第二項、第三百零一條第一項分別定有明
    文。而事實之認定，應憑證據，如未發現相當證據或證據不
    足以證明，自不能以推測或擬制之方法，為裁判基礎（最高
    法院四十年臺上字第八十六號判例意旨參照）。再認定不利
    於被告之事實，須依積極證據，苟積極證據不足為不利於被
    告事實之認定時，即應為有利於被告之認定，更不必有何有
    利之證據（最高法院三十年上字第八一六號判例意旨參照）
    ；又所謂「積極證據足以為不利被告事實之認定」係指據為
    訴訟上證明之全盤證據資料，在客觀上已達於通常一般之人
    均不致於有所懷疑，而得確信被告確曾犯罪之程度，若未達
    到此一程度，而有合理懷疑之存在時，即無從為有罪之認定
    （最高法院七十六年臺上字第四九八六號判例意旨參照）。
三、檢察官認被告乙○○涉犯詐欺之犯行，無非係以共同被告甲○○之供述、證人葉信延之證述（含其第一商業銀行和美分
    行存摺暨交易明細表、萬泰銀行金融卡影本）、被害人林佩
    螢之指訴（含行動電話翻拍照片、中國信託商業銀行、中華
    郵政公司自動櫃員機交易明細表、雅虎奇摩拍賣網站資料）
    、被害人庚○○、丙○○之指訴（含其等將款項匯入證人葉
    信延和美郵局之客戶歷史交易清單）、被害人戊○○之指訴
    （含中華郵政公司自動櫃員機交易明細表），及告訴人己○○之指訴（含臺灣大哥大股份有限公司行動電話通話明細表
    、行動電話翻拍照片八張、國泰世華銀行存摺暨交易明細表
    、自動櫃員機交易明細表），暨另案被告甲○○用以犯案之
    證物（含和美郵局、第一商業銀行和美分行、萬泰銀行彰化
    分行開戶資料及交易明細表、行動電話000000000
    0、0000000000號、0000000000號通
    聯調閱查詢單）為其主要憑據。
四、證據能力部分：
    證人葉信延、被害人林佩螢、庚○○、丙○○、戊○○、告
    訴人己○○於警局之供述，雖係於本件審判以外所做成，然
    經檢察官及被告於本院九十六年三月九日行準備程序、同年
    六月四日、同年九月三日審理時同意作為證據使用（本院卷
    內之該次期日審判筆錄參照），是依刑事訴訟法第一百五十
    九條之五第一項之規定，乃具有證據能力。
五、訊據被告乙○○堅詞否認與證人甲○○有何共同詐欺之犯行
    ，辯稱：證人甲○○詐欺這些被害人，我並不知情，他不只
    詐騙本案這些被害人，我到處上警局為他的案件作證，他為
    了自己脫罪就把罪名都推給我等語。經查：
  (一)證人葉信延於警詢時供稱：九十四年六月初，我跟甲○○透
    過電話交友認識並開始交往，我曾聲請過和美郵局之帳戶，
    九十四年八月間，我女友甲○○向我表示，為了表示我信任
    他，要我把郵局提款卡給他保管，我有給他帳戶之密碼，並
    且要我幫他辦一個行動電話之門號，所以我就聲請「000
    0000000號」之行動電話給甲○○使用，後來，甲○○再打給我的電話號碼是「0000000000號」，我
    也是被甲○○騙的被害人，直到九十四年八月二十三日我到
    和美郵局辦理存摺補登時才發現我被列為警示帳戶，我才到
    和美分局製作筆錄等語（九十五年偵字第三六三九號偵查卷
    第十四頁至第二十二頁調查筆錄參照），再依被害人林佩螢
    、庚○○、丙○○、戊○○、告訴人己○○於警詢時均指訴
    ，當時其等在雅虎奇摩網路拍賣網頁上下標購買行動電話，
    得標後，有一位女子以0000000000號行動電話聯
    話匯款事宜等語（同上偵查卷第二十七頁至第三十頁、第四
    十三頁至第四十六頁、第五十二頁至第五十四頁、第六十一
    頁至第六十三頁、第六十五頁至第六十七頁調查筆錄參照）
    ，上開被害人及告訴人並提出其等匯款至證人葉信延帳戶之
    相關銀行交易明細表及客戶歷史交易清單等為證，是依上開
    證據，均僅能認定證人甲○○以其要求證人葉信延為其申請
    之0000000000號行動電話向上開被害人聯絡而向
    其等詐騙，被害人等因此陷於錯誤將款項匯入證人葉信延之
    帳戶等情；又檢察官以證人甲○○於另案（本院九十四年度
    訴字第一八三八號、臺灣高等法院九十六年度上訴字第三四
    ０號案件）中犯罪之相關證據（包含其所使用之第一商業銀
    行和美分行、萬泰銀行彰化分行開戶資料及交易明細表，及
    行動電話0000000000號、0000000000
    號通聯調閱查詢單），作為本案被告乙○○之證據，惟凡此
    證據均僅能認定本案被害人及另案被害人受到證人甲○○之
    詐騙而匯款之事實，而無法直接推論被告乙○○與證人甲○○有何犯意聯絡及行為分擔。
  (二)證人甲○○於本院審理時雖證述：本案之犯行被告乙○○均
    知情，且係由被告乙○○所教唆云云，惟查：(1)證人甲○○
    於另案（本院九十四年度訴字第一八三八號、臺灣高等法院
    九十六年度上訴字第三四０號案件）之犯罪時間係從九十三
    年四月初至九十四年八月六日間，其一貫詐騙之手法均以在
    奇摩網路之網頁上刊登販賣行動電話之訊息，使欲購買行動
    電話之被害人受騙上當下標購買，並匯出款項，該等款項再
    由證人甲○○提領一空等情，上開案件之被害人共計高達十
    六人，其中五位被害人即為本案被害人、(2)依證人甲○○之
    證稱：其與被告乙○○之交往期間自九十三年四月至九十四
    年八月等語（本院九十六年六月四日審判筆錄參照），而依
    證人葉信延於警詢之供稱：九十四年六月初我跟甲○○認識
    並開始交往，同年八月初，我為了表示信任女友甲○○即應
    其要求將和美郵局之提款卡及密碼交付證人甲○○，並且應
    她要求幫她申辦行動電話供她使用等語（同上偵查卷第十六
    頁參照），再依被告乙○○供述：證人甲○○亦曾向其表示
    由於國民身分證由母親保管，因此無法申辦行動電話，要求
    我以自己名義申辦行動電話供證人甲○○使用等語（本院九
    十六年三月九日準備程序筆錄參照），則綜合上情以觀，被
    告甲○○自九十三年四月間起，即以上開詐騙手法在網路上
    詐騙被害人，並且為遂行詐騙行為之實施而以相同手法要求
    男朋友們（證人葉信延或被告乙○○）提供帳戶或為其申辦
    行動電話，甚至其與證人葉信延、被告乙○○交往期間亦有
    部分重疊，則證人甲○○之上開供述是否具有可信性大有可
    疑？能否僅以被告乙○○曾為證人甲○○申辦行動電話即認
    定被告乙○○與證人甲○○具有犯意聯絡及行為分擔？蓋證
    人葉信延亦曾為證人甲○○申辦行動電話，甚且提供銀行帳
    戶；參以(3)被告乙○○亦表示：由於證人甲○○到處犯案，
    因此其經常為其案件至警局製作筆錄，後來二人交惡而宣告
    分手，則在被告乙○○與證人甲○○雙方有感情糾紛之情況
    下，其所為之供述，是否得逕為認定不利於被告乙○○？(4)
    況且，證人甲○○之證述係本案唯一得以證明被告乙○○是
    否涉犯詐欺罪嫌之直接關鍵證據，惟觀諸證人甲○○於本院
    另案九十四年度訴字第一八三八號其所犯詐欺案件中關於被
    告乙○○是否涉有犯嫌所述前後不一，先是於(甲)本院另案上
    開案件九十五年四月二十六日準備程序中表示：所有犯行均
    為其自己所為等語（本院卷附另案上開審判筆錄參照），再
    於(乙)同上另案九十五年五月十二日準備程序中表示：另案詐
    騙被害人吳東岳、資澎生、洪永霖、黃柏嘉之犯行，係由被
    告乙○○教唆等語（本院卷附另案準備程序筆錄參照），嗣
    更於(丙)同上另案九十五年七月十一日審理時供稱：另案詐騙
    被害人李昀蓁、張博銘、丙○○（本案被害人）、庚○○（
    本案被害人）係由被告乙○○所教唆等語（本院卷附另案上
    開審判筆錄參照），是本院審酌證人甲○○對於該案具有利
    害關係，再加上與被告乙○○間具有感情糾紛，又其所述前
    後不符等情，證人甲○○上開瑕疵指述已難採信：再參以(5)
    證人甲○○於另案所犯詐欺犯行亦經臺灣高等法院於九十六
    年三月二十日以九十六年度上訴字第三四０號判決確定，上
    開判決亦未認定證人甲○○係與本案被告乙○○共同為本件
    之犯行。以上各情，基於罪證有疑利益歸於被告之證據法則
    ，應從有利被告之解釋，本院依卷內證據難以認定被告乙○○與證人甲○○就上開詐欺之犯行，具有犯意聯絡及行為分
    擔。
  (三)綜上所述，檢察官在本件訴訟上所提出之上開證據，均難證
    明被告乙○○有何詐欺之犯行，揆諸前開說明，既不能證明
    被告乙○○犯罪，即應為被告無罪之諭知。
據上論斷，應依刑事訴訟法第三百零一條第一項，判決如主文。
本案經檢察官呂俊儒到庭執行職務。
中　　華　　民　　國　　96　　年　　9 　　月　　17　　日
　　　　　　　　　刑事第九庭審判長法  官  蘇素娥
                                  法  官  黃紹紘
                                  法　官　葉珊谷
以上正本證明與原本無異。
檢察官如不服本判決，應於判決送達後10日內，向本院提出上訴
狀（被告於本件無上訴利益）。
　　　　　　　　　　　　　　　　  書記官　顏淑華
中　　華　　民　　國　　96　　年　　9 　　月　　17　　日
